【裁判字號】    96,易,6292
【裁判日期】    970306
【裁判案由】    詐欺
【裁判全文】
臺灣臺中地方法院刑事判決              96年度易字第6292號
公  訴  人  臺灣臺中地方法院檢察署檢察官
被      告  甲○○
上列被告因詐欺案件，經檢察官提起公訴（九十六年度偵字第二
五五四七號），本院判決如下：
    主    文
甲○○幫助意圖為自己不法之所有，以詐術使人將本人之物交付
，處拘役伍拾日，如易科罰金，以新臺幣壹仟元折算壹日。
    犯罪事實
一、甲○○在可預見某一姓名年籍均不詳之成年男子無故取得他
    人之帳戶及提款卡使用，乃俾利於迴避員警之查緝，其後可
    能將取得之帳戶供作遭詐欺取財之受害人匯款時指定帳戶之
    用，且其發生不違背本意之情形下，仍基於幫助該名男子詐
    欺取財之不確定故意，於民國九十六年六月二十日某時，將
    其先前所申請取得之臺灣郵政股份有限公司竹南郵局（下稱
    竹南郵局）帳號00000000000000號帳戶之提
    款卡寄交予姓名年籍不詳、自稱「陳主任」之成年男子，並
    接續於同日十八時十一分，將其前開竹南郵局提款卡密碼以
    電話告知該「陳主任」之成年男子。該名「陳主任」之成年
    男子取得甲○○上揭帳戶提款卡及密碼後，即與所屬詐欺集
    團成員共同基於意圖為自己不法所有之詐欺取財犯意聯絡，
    由集團中某一姓名年籍不詳之成年女子先在網路聊天室上網
    等候，適乙○○於九十六年六月二十六日二十三時，在其位
    於台中市○區○○路一段四八六號三樓之住處上網與該名女
    子聊天後，該名女子即要乙○○之電話號碼，並撥打電話予
    乙○○，表示欲與乙○○見面，但乙○○須操作自動櫃員機
    以確認身分等語，致乙○○不疑有詐，遂依該名女子之指示
    ，陸續於九十六年六月二十六日二十三時二十一分、二十三
    時五十分，在臺中市○區○○路一段四九二號「７－１１」
    超商內操作自動提款機，而將其所有之新臺幣（下同）七千
    九百八十三元、二元，合計七千九百八十五元之款項轉帳匯
    款至甲○○前開竹南郵局帳戶內，隨即遭詐騙集團成員提領
    。嗣經乙○○報案處理後，員警查得上揭竹南郵局帳戶係甲
    ○○本人所申請，始循線獲悉上情。
二、案經臺中市警察局第二分局報請臺灣臺中地方法院檢察署檢
    察官偵查起訴。
    理    由
一、訊據被告甲○○固對伊確有於上開時、地，將所申設之上開
    竹南郵局帳戶提款卡及密碼，分別以寄交及電話中告知方式
    ，交予某一不詳年籍之「陳主任」成年男子收執，且其後該
    帳戶內即有上開被害人乙○○匯款之七千九百八十五元，並
    旋即遭提領殆盡等情供承不諱。惟仍矢口否認有何幫助詐欺
    取財之犯行，辯稱：因伊於九十六年六月二十日前某日曾上
    網購物，後於九十六年六月二十日接獲自稱「陳主任」之人
    電話，稱伊轉帳錯誤，且往後每個月均會被扣款，要伊將金
    融卡寄給他直接作取消動作，伊不疑有他即寄出去云云。經
    查：
  (一)上開竹南郵局帳戶乃由被告本人申設使用，其後則由被告於
    九十六年六月二十日某時寄交某一不詳年籍，自稱「陳主任
    」之成年男子，並於同日十八時十一分在電話中將其竹南郵
    局提款卡之密碼告知該「陳主任」之成年男子，隨即於九十
    六年六月二十六日二十三時二十一分、二十三時五十分，遭
    詐欺集團成員以上開方式向被害人乙○○施用詐術後，要求
    被害人乙○○將款項合計七千九百八十五元匯入該甲○○前
    開竹南郵局帳戶，被害人乙○○因此匯入上開款項，該竹南
    郵局帳戶則遭列為警示帳戶等情，業為被告所不爭執，且據
    被害人乙○○在警詢中指訴甚詳，復有被害人乙○○自動提
    款機交易明細表二份竹南郵局函附存戶被告甲○○之開戶資
    料及客戶歷史交易清單一份等在卷足參，則被告上開竹南郵
    決帳戶業遭詐欺集團供作詐騙被害人乙○○之人頭帳戶使用
    ，自甚為明確。
  (二)次者，被告雖辯以上情；然查，依被告於警詢中先辯稱：其
    於九十六年六月二十日二十二時三十分左右，接到自稱係網
    路賣家之「陳主任」電話指稱因網路購物匯款發生錯誤，所
    以其才主動予電話號碼0000000000號、0000
    000000號電話與該「陳主任」之人聯絡（電話中有告
    訴其說每個月可能會扣款六百五十元），所以其才會將金融
    卡含密碼寄到桃園縣中壢市尊龍站給他等語，後於本院審理
    時提出書面陳述，稱當時係接獲一通自稱「拍賣網站的會計
    小姐」告知其因為當初轉帳時誤觸約定帳號按鈕，所以往後
    一年內每月都會被轉出六百五十元，其便依「拍賣網站的會
    計小姐」給的一支電話打給一個自稱「陳主任」的男子，「
    陳主任」便會教其如何取消自動扣款之方法，後其依「陳主
    任」之指示用英文介面操作，反將其所持兆豐國際商業銀行
    竹科竹村分行（下稱兆豐商銀）帳戶內存款一萬零九百九十
    九元轉帳出去，該「陳主任」即叫其將金融卡直接以包裹方
    式透過客運行寄至中壢尊龍客運給他，所有其才在九十六年
    六月二十日、二十三日分別將所持有之金融卡【兆豐商銀、
    竹南郵局、板橋商業銀行中正分行（下稱板橋商銀）各一張
    、玉山銀行竹南分行（下稱玉山銀行）二張、中國國際信託
    商業銀行新竹分行（下稱中國國際商銀）二張】寄出等語，
    被告就如何與「陳主任」聯絡一事，前後所述不一，即屬有
    疑；再者，被告於警詢時稱係於九十六年六月二十日二十二
    時三十分接獲陳主任之電話，且依被告所述，其係與「陳主
    任」聯絡後始遭騙轉帳匯款一萬零九百九十九元，惟查，依
    被告所提出之自動提款機交易明細表所示，被告所稱轉帳出
    去時間為九十六年六月二十日十八時八分三十二秒，顯在被
    告所稱與該「陳主任」聯絡之前，且依卷附之被告通聯紀錄
    所示，被告係於九十六年六月二十日十八時十一分二十一秒
    至四十五秒，與其所稱「陳主任」所使用之電話號碼000
    0000000號行動電話聯絡，亦在被告九十六年六月二
    十日十八時八分三十二秒之後，核與被告所稱與「陳主任」
    聯絡後始遭「陳主任」之人詐騙匯款出去之情形不符；另參
    諸被告於檢察官偵查中及本院審理時均自承匯款並無需他人
    之提款卡及密碼等語，足見被告就提款卡及密碼之使用情形
    並非無知，衡情自無將提款卡與密碼交付與姓名年籍均不詳
    之陌生人，且依被告所述，其係遭「陳主任」詐騙而使用兆
    豐商銀之提款卡轉帳匯款，為取消交易及討回遭騙之錢始寄
    提款卡及密碼給「陳主任」，依一般經驗常情，亦只須交付
    其使用之兆豐商銀之提款卡及密碼即可，何以會將多達七張
    之提款卡及密碼均寄交予「陳主任」之人，被告所辯均與常
    情未合，其所辯信任「陳主任」之人，而遭「陳主任」之人
    以上開方式詐取一萬零九百九十九元及上開竹南郵局帳戶提
    款卡及密碼資料云云，自顯無據，而被告所提上開通聯紀錄
    縱足以證明被告確曾與「陳主任」之人聯絡，然已尚無足據
    此認定被告確實因此受騙交付財物及上開竹南郵局帳戶提款
    卡及密碼。準此，益徵被告事後辯稱伊乃遭「陳主任」之人
    詐騙一萬零九百九十九元後，為取回上開款項始再受騙而依
    指示寄交上開竹南郵局帳戶提款卡及密碼資料云云，顯屬空
    言杜撰之詞，無可憑信。基上，堪認被告寄交所有上開竹南
    郵局帳戶提款卡及密碼尚非所辯係遭騙而為取回不慎轉出款
    項之用，而當係出於己意始交付他人使用，顯與伊所辯上開
    情節無涉，至為明確。
  (三)另者，因帳戶存摺、提款卡遭詐騙者，若發現遭騙後至金融
    機構辦理掛失止付，詐欺集團將無法提領詐得金額，且詐欺
    集團若未得原帳戶所有人同意而加以使用，則詐得金額亦有
    可能遭原帳戶所有人提領一空，而詐騙所得之金額動輒上萬
    元，遠較購買或承租帳戶使用之微薄款項為鉅，是詐欺集團
    衡情均不致以詐得之帳戶作為詐騙被害人之出入往來帳戶，
    而甘冒可能遭原帳戶所有人凍結帳戶補辦存摺資料領款，致
    無法提領之風險。又按刑法上之故意，分直接故意（確定故
    意）與間接故意（不確定故意），「行為人對於構成犯罪之
    事實，明知並有意使其發生者」為直接故意；又「行為人對
    於構成犯罪之事實，預見其發生而其發生並不違背其本意者
    」為間接故意；而參以郵政儲金或銀行帳戶可供款項之存匯
    、提領，一般人均可輕易申請開設，並無任何資格條件之限
    制，苟有使用金融存款帳戶之正當用途，自以使用其本人或
    可信賴之親友申請之帳戶，最為便利安全，始可避免帳戶名
    義人反悔或心存歹念，利用通知掛失止付、變更存戶印鑑圖
    章或換摺之方式，將帳戶內之款項領走一空，反致使用帳戶
    人蒙受損失，苟非為犯罪等不法目的或為掩飾自己真實身分
    ，並藉以逃避查緝，依常情並無捨棄自己申設帳戶而迂迴以
    花費金錢或其他方法向無相當信賴關係之陌生人取得帳戶使
    用之理，且近年來以詐欺取財之犯罪類型層出不窮，該等犯
    罪，多數均係利用他人帳戶作為詐欺所得財物之出入帳戶，
    業經媒體廣為披載，是依一般人通常之知識、智能及經驗，
    均已詳知向陌生人購買、承租或其他方法取得帳戶者，多係
    欲藉該帳戶取得不法犯罪所得，且隱匿帳戶內資金之實際取
    得人之身分，以逃避追查，則被告係成年且有智識之人，且
    自承對此應知之甚詳，故被告對於交付上開竹南郵局帳戶之
    提款卡及密碼予該姓名年籍不詳、自稱「陳主任」之詐欺集
    團成員，將可能被用來作為詐欺取財等非法用途上，應有所
    預見，且不違背其本意。是以，被告猶仍提供其所有上開竹
    南郵局帳戶予該名「陳主任」之人使用，當堪認被告亦有容
    任該詐騙集團成員將被告所有上開帳戶作為詐欺取財之匯款
    指定帳戶使用，準此，被告顯有幫助詐欺取財之不確定故意
    存在，應堪認定。再按刑法上之幫助犯，係指以幫助之意思
    ，對於正犯資以助力，而未參與實施犯罪之行為者而言；查
    本件被告將其所有之竹南郵局帳戶提款卡及密碼供予該名「
    陳主任」之成年男子作為遭詐欺取財之受害人匯款指定之帳
    戶，乃係基於幫助他人詐欺取財之犯意，而被告提供上開竹
    南郵局帳戶提款卡及密碼之行為，復屬詐欺取財構成要件以
    外之行為，則被告自屬以幫助之意思，參與詐欺取財構成要
    件以外之行為，應以詐欺取財之幫助犯論。基上可證，本案
    事證明確，被告之犯行，堪予認定。
二、查上開年籍不詳、自稱「陳主任」之成年男子所組成之詐騙
    集團，共同基於意圖為自己不法所有之犯意，以上開之方式
    為詐術，使被害人乙○○陷於錯誤，而將本人之物交付，該
    不詳之成年人等所為前開詐欺取財犯行，有犯意聯絡及行為
    分擔，均為共同正犯。被告將上開帳戶等物交給不詳年籍、
    自稱「陳主任」之成年人詐取財物，核其所為，係幫助犯刑
    法第三百三十九條第一項之詐欺取財罪。被告幫助該等詐欺
    集團人員犯罪，為幫助犯，依刑法第三十條第二項之規定，
    按正犯之刑減輕之。爰審酌被告隨意提供其所有之竹南郵局
    帳戶提款卡及密碼供他人非法使用，將助長社會犯罪風氣，
    可能導致真正犯罪者逍遙法外，其行為殊屬不當，又被害人
    在財產上受有甚大損害，心理上亦受有相當之痛苦，另被告
    犯罪後仍希圖狡辯以脫免刑責，並置被害人之損失於事外，
    毫無懺悔之意，惟念及被告並無前科，素行尚佳，現為學生
    ，且本身並未實際參與本件詐欺取財之犯行，責難性較小，
    並本件犯罪詐得之金額僅七千九百八十五元等一切情狀，量
    處如主文所示之刑，並諭知易科罰金之折算標準。
據上論斷，應依刑事訴訟法第二百九十九條第一項前段，刑法第
三十條第一項、第二項、第三百三十九條第一項、第四十一條第
一項前段，刑法施行法第一條之一第一項、第二項前段，判決如
主文。
中    華    民    國    97    年     3    月     6    日
                  刑事第六庭  審判長法  官  洪俊誠
                                    法  官  高英賓
                                    法  官  戴博誠
以上正本證明與原本無異。
如不服本判決，應於送達後十日內向本院提出上訴狀（須附繕本
），上訴於臺灣高等法院臺中分院。
上訴書狀如未敘述理由，應於上訴期間屆滿後二十日內補提理由
書於本院。
                                    書記官  林政佑
中    華    民    國    97    年     3    月     6    日
【附錄論罪科刑法條】
刑法第三百三十九條第一項：
意圖為自己或第三人不法之所有，以詐術使人將本人或第三人之
物交付者，處五年以下有期徒刑、拘役或科或併科一千元以下罰
金。


司法院資訊處製作；財團法人民間司法改革基金會備份。
